【裁判字號】    97,台上,6480
【裁判日期】    971212
【裁判案由】    強盜
【裁判全文】
最高法院刑事判決            九十七年度台上字第六四八０號
上  訴  人  甲○○
選任辯護人  樓嘉君律師
上列上訴人因強盜案件，不服台灣高等法院高雄分院中華民國九
十七年十月二日第二審判決（九十七年度上訴字第一三四三號，
起訴案號：台灣屏東地方法院檢察署九十六年度偵字第六七五一
號），提起上訴，本院判決如下：
    主  文
上訴駁回。
    理  由
按刑事訴訟法第三百七十七條規定，上訴於第三審法院，非以判
決違背法令為理由，不得為之。是提起第三審上訴，應以原判決
違背法令為理由，係屬法定要件。如果上訴理由書狀並未依據卷
內訴訟資料，具體指摘原判決不適用何種法則或如何適用不當，
或所指摘原判決違法情事，顯與法律規定得為第三審上訴理由之
違法情形，不相適合時，均應認其上訴為違背法律上之程式，予
以駁回。本件上訴人甲○○上訴意旨略以：（一）原判決中並未
記載上訴人有何為自己或第三人不法所有之意圖；於理由中僅略
載如原判決事實欄所載之犯罪事實，有上訴人自白、證人證述及
警卷照片可稽等語，未就犯罪實施及態樣，與適用法律有關之一
切證據，詳為記載。有不適用法則及判決不備理由之違誤。（二
）上訴人自民國九十六年十月八日凌晨三時二十分起至五時十分
許，不到二小時內均騎機車行搶，顯係以集合犯之犯意為之，應
以包括一罪評價。原判決分論併罰，有適用法則不當之違法。（
三）上訴人深知悔悟，僅國中畢業，對法律認識淺薄，又與被害
人達成和解並當庭下跪向被害人鄭金枝道歉，蒙被害人原諒，犯
罪所得多則新台幣四千五百元，少則未遂，原判決定執行刑為有
期徒刑十六年，顯然過重，違反比例原則之法理，與相類似而情
節較重之案件相較，本件諭知之刑顯然較重云云。
惟查原判決依憑上訴人之自白，證人黃許秋芬、鄭金枝、余玉蘭
、林珮淳、張國文之證言，警卷照片五十六幀等證據，資以認定
上訴人有原判決所記載之犯罪事實，因而維持第一審論處上訴人
犯攜帶兇器強盜罪（三罪，均累犯，各處有期徒刑四年、七年二
月、四年）及犯攜帶兇器強盜未遂罪（累犯，處有期徒刑三年八
月）各罪刑，駁回上訴人在第二審之上訴，已詳述其所憑之證據
及理由。對於上訴人於原審辯稱：伊所犯關於九十六年十月八日
凌晨五時十分攜帶兇器強盜鄭金枝部分，應成立自首云云，經綜
合調查證據之結果，認不可採，已分別在判決內詳予指駁，並說
明其理由。原判決所為論述，核與卷證資料相符，從形式上觀察
，並無違背法令之情形。按認事採證、證據之取捨及證據證明力
之判斷，俱屬事實審法院之職權，苟無違背證據法則，自不能指
為違法。查（一）所謂「集合犯」，係指某種犯罪之構成要件中
，本即預定有多數同種類之行為將反覆實行，立法者以此種本質
上具有複數行為，反覆實行之犯罪，認為有包括一罪之性質，乃
將此種犯罪歸類為「集合犯」，特別規定為一個獨立之犯罪類型
（如營業犯、收集犯、職業犯等均屬之）。從而「集合犯」之成
立，除行為人主觀上須出於一個犯罪之決意外，該自然意義之複
數行為在時、空上並應有反覆實行之密切關係，依社會通念認為
以包括之一罪評價較為合理者，始與立法之意旨相符。又刑法第
五十六條修正理由謂「對繼續犯同一罪名之罪者，均適用連續犯
之規定論處，不無鼓勵犯罪之嫌，亦使國家刑罰權之行使發生不
合理之現象」、「基於連續犯原為數罪之本質及刑罰公平原則之
考量，爰刪除有關連續犯之規定」等語，即係將本應各自獨立評
價之數罪，回歸本來應賦予複數法律效果之原貌。因此，就刑法
修正施行後多次強盜之犯行，採一罪一罰原則，始符合立法本旨
。且刑法刪除連續犯之前，關於多次強盜之行為，實務上向來不
認為具有「集合犯」之性質，若於修法後將此種行為一律論以「
集合犯」，不僅與社會通念及司法實務見解不合，且違背修法之
本旨，並影響於刑罰之公平。原判決事實認定上訴人於九十六年
十月八日凌晨三時二十分、同日凌晨五時十分、同年月十四日凌
晨三時四十分、同年月十六日凌晨三時十四分先後四次強盜犯行
，犯意各別，應予分論併罰等情，並無適用法則不當可言。（二
）量刑之輕重，係屬事實審法院得依職權自由裁量之事項，苟於
量刑時，已以行為人之責任為基礎，並斟酌刑法第五十七條各款
所列情狀，而未逾越法定範圍，又未濫用其職權，即不得遽指為
違法。原判決維持第一審判決，說明第一審於量刑時，已依上揭
規定，審酌上訴人係六十八年一月二十三日生、國中畢業，其正
值壯年，智識程度非高，攜帶兇器強盜他人財物，且於短短十餘
日，即犯下四件，行徑嚴重破壞社會治安，造成人心恐慌，惡性
非輕；並念其犯罪後能坦承犯行、態度良好，與被害人達成和解
，已極力彌補被害人之損失等一切情狀，分別就所犯四罪各量處
有期徒刑四年、七年二月、三年八月及四年，並定其應執行刑為
有期徒刑十六年，以示懲戒，認第一審量刑並無不當，而維持第
一審刑度。原審刑之量定，既未逾越法定刑度，又未濫用自由裁
量之權限。上訴意旨雖以量刑過重指摘原判決，亦非適法之第三
審上訴理由。（三）原判決就上訴人所辯關於九十六年十月八日
凌晨五時十分攜帶兇器強盜鄭金枝部分，亦屬自首云云，已於判
決內援引證人黃國文、鄭金枝於第一審及原審審理中之證言，上
訴人於原審自承：九十六年十月十五日有騎乘H9K-086 號之機車
至中日超商等語，以及警員於九十六年十月十九日上午五時三十
分逮捕上訴人後，隨即於同日七時十分就有關強盜案搜索上訴人
住處，並查獲其作案時穿著之海灘褲等情，說明上訴人於九十六
年十月十九日為警逮捕前，早已於九十六年十月十五日為鄭金枝
認出，並記下其車牌號碼後告知警方。準此，警方根據鄭金枝於
九十六年十月十五日提供之確切線索，已對上訴人產生發生合理
之嫌疑，進而於九十六年十月十九日逮捕之，因認上訴人就此部
分之犯行並無自首之可言。原判決已詳述上訴人不構成自首之理
由，上訴意旨徒憑己見就原判決已說明事項，任意指摘為違法。
核與法律規定得為第三審上訴理由之違法情形，不相適合。至其
餘上訴意旨對原判決究竟如何違背法令，未依卷內訴訟資料為具
體之指摘，徒憑己意，就屬原審採證認事職權之適法行使及原判
決已經調查說明事項，任意指摘為違法，或重為單純事實上之爭
辯，自不足據以辨認原判決已具備違背法令之形式要件。核與法
律規定得為第三審上訴理由之違法情形，不相適合，其上訴違背
法律上之程式，應予駁回。
據上論結，應依刑事訴訟法第三百九十五條前段，判決如主文。
中    華    民    國  九十七  年   十二   月   十二   日
                      最高法院刑事第二庭
                          審判長法官  莊  登  照
                                法官  黃  一  鑫
                                法官  許  錦  印
                                法官  張  清  埤
                                法官  陳  世  雄
      本件正本證明與原本無異
                                      書  記  官
中    華    民    國  九十七  年   十二   月   十六   日
                                                      Ｅ


司法院資訊處製作；財團法人民間司法改革基金會備份。
